【裁判字號】    97,消債更,103
【裁判日期】    971031
【裁判案由】    更生事件
【裁判全文】
臺灣新竹地方法院民事裁定           97年度消債更字第103號
聲  請  人  甲○○
代  理  人  徐豐益律師
上列當事人因消費者債務清理事件聲請更生，本院裁定如下：
    主  文
聲請駁回。
聲請費用由聲請人負擔。
    理  由
一、按聲請更生或清算不合程式或不備其他要件者，法院應以裁
    定駁回之，但其情形可以補正者，法院應定期間先命補正，
    消費者債務清理條例（下稱本條例）第8條定有明文。又債
    務人與金融機構協商成立者，不得聲請更生或清算，但因不
    可歸責於己之事由，致履行顯有重大困難者，不在此限；本
    條例施行前，債務人依金融主管機關協調成立之中華民國銀
    行公會會員辦理消費金融案件無擔保債務協商機制與金融機
    構成立之協商，準用前項之規定，復為本條例第151條第5項
    、第6項所明定。
二、本件債務人聲請更生意旨略以：伊有不能清償債務情事，前
    向債權金融機構請求共同協商債務清償方案，於民國95年5
    月25日協商成立並約定每月償還新台幣（下同）22,800元，
    惟伊收入每月約10萬元，除清償該債務外，尚須繳納6萬元
    之貸款及4萬元之油款，另一份工作收入約27500元，如付協
    商款項後，僅餘5千元，有二子女要扶養，且其夫亦是身兼
    二職，每月要付房貸3萬元，尚有扶養婆婆，實不足供伊維
    持基本生活開銷，故無力繼續履行原協商條件而毀諾，顯因
    非可歸責於己之事由致履行有重大困難，應得聲請更生云云
    。
三、經查：
（一）按債務人與金融機構協商成立者，除非因不可歸責於己之
      事由，致履行顯有重大困難，否則不得聲請更生或清算，
      本條例第151條第5項規定意旨甚明。是債務清償方案成立
      後，固由債務人按其條件履行，惟需於其後發生情事變更
      ，在清償期間收入或收益不如預期，致該方案履行困難甚
      或履行不能，因不可歸責於己，始能依本條例第151條第5
      項但書之規定聲請更生或清算。此項規定旨在避免債務人
      任意毀棄已成立之協商，濫用更生或清算之裁判上債務清
      理程序，蓋以債務清償方案係經當事人行使程序選擇權所
      為之債務清理契約，債務人自應受該成立之協議所拘束。
      查本件債務人曾於95年5月25日與金融機構成立協商，依
      僅繳納協商款項6期即毀諾（詳卷內相對人台新國際商業
      銀行股份有限公司97年7月4日函），是本件應先探究債務
      人之毀諾，是否符合本條例第151條第5項但書「因不可歸
      責於己之事由，致履行顯有重大困難」之規定，而得聲請
      更生。
（二）依聲請人所述，其購買汽車，靠行在金台通運企業有限公
      司，每月收入約10萬元，另兼職部分收入收入約27500元
      ，是以聲請人收入每月約12萬7千5百元。
（三）債務人主張其個人每月支出要清償其向乙○○先生借款6
      萬元，每月付油費4萬元，子女扶養費2萬元 (每人每月1
      萬元)是以不足生活所需，惟聲請人就其每月支付油錢部
      分，並未提出證據加以釋明，尚難認該部分之主張可採，
      至其向乙○○先生借款部分，聲請人亦僅提出活期性存款
      明細表，該明細表內容，亦難以看出與聲請人與乙○○先
      生間借款之關係，就該部分聲請人亦未加以釋明，況本條
      例之立法目的，係為使不幸陷入經濟困境之人得以清理債
      務、重建生活，並在清理過程中能保有符合人性尊嚴之最
      低基本生活，而非維持債務人過去慣常之寬逸生活，是於
      評估履行原協商方案是否顯有重大困難時，並非由債務人
      任意主張其基本生活費用之數額，否則將造成揮霍無度致
      難以履行原協商方案者，反而更容易進入更生程序之歧異
      現象，是本件債務人之每月生活費用，仍應以行政院主計
      處公告之97年度台灣省平均每人每月最低生活費用（以每
      年家庭收支調查，計算出平均每人每月消費支出之百分之
      60作為最低生活費）9820元為基準為宜，且聲請人之子女
      僅係高中以下學生，其與其配偶共同扶養子女費用，其個
      人支出每人每月1萬元，亦屬過高。從而債務人每月收入
      既約12萬7千5百元，扣除其扶養子女費用及個人生活費用
      ，應足以支付每月依原協商方案應繳納之款項，是以，依
      債務人於96年1月毀諾後之資力狀況，顯非不能依原協商
      條件繼續履行。且縱認聲請人稱向乙○○先生借款部分係
      屬實在，依聲請人所述，其向乙○○先生借款，有部分係
      在96年5、6月，借款以購買中型巴士，是以就該部分之債
      務亦係在協商後所產生，應屬可歸責於聲請人之事由，自
      難認聲請人要清償該部分之借款，而無力支付金融機構債
      權人。
四、況聲請人於本院97年10月1日訊問時，經本院命於10日內提
    出其配偶95年、96年繳稅證明及財產清冊，亦拒未提出，此
    部分亦屬本條例第8條之規定之不備其他要件。
五、綜上，本件債務人既無不可歸責之事由，依原協商條件履行
    亦非顯有重大困難，且經本院命限期提出其配偶相關財產文
    件亦未提出，應屬聲請更生之要件不備，且又無從補正，依
    首揭條文之意旨，自應駁回其更生之聲請，爰裁定如主文。
六、末者，本件聲請人倘認依原協商條件，有難以繳息之情況，
    尚得依「個別協商一致性方案」，與其債權人銀行等，再為
    協商，以解決聲請人之困境，附此說明。
中    華    民    國    97    年    10    月    31    日
                民事第一庭    法      官  王銘勇
上為正本係照原本作成。
如不服本裁定，應於裁定送達後10日內，以書狀向本院提出抗告
，並繳納抗告費新臺幣1千元。
中    華    民    國    97    年    10    月    31    日
                              書  記  官  曾秀貞


司法院資訊處製作；財團法人民間司法改革基金會備份。
